【裁判字號】    98,消債更,312
【裁判日期】    980421
【裁判案由】    更生事件
【裁判全文】
臺灣臺中地方法院民事裁定           98年度消債更字第312號
聲  請  人  辛○○
債  權  人  新光人壽保險股份有限公司
                      統一編號.
法定代理人  丙○○
債  權  人  慶豐商業銀行股份有限公司
                      統一編號.
法定代理人  丑○○
債  權  人  國泰世華商業銀行股份有限公司
                      統一編號.
法定代理人  戊○○
債  權  人  遠東國際商業銀行股份有限公司
                        1樓及.
                      統一編號.
法定代理人  寅○○
                        1樓及.
債  權  人  玉山商業銀行股份有限公司
                      統一編號.
代  理  人  庚○○
債  權  人  中國信託商業銀行股份有限公司
                      統一編號.
法定代理人  巳○○
債  權  人  永豐商業銀行股份有限公司
                      統一編號.
法定代理人  辰○○
債  權  人  友邦國際信用卡股份有限公司
                      統一編號.
法定代理人  癸○○
債  權  人  台北富邦商業銀行股份有限公司
                      統一編號.
法定代理人  甲○○
債  權  人  永豐信用卡股份有限公司
                      統一編號.
法定代理人  乙○○
債  權  人  三信商業銀行股份有限公司
                      統一編號.
法定代理人  子○○
債  權  人  荷商荷蘭銀行股份有限公司台北分公司
                      統一編號.
代  理  人  壬○○
債  權  人  香港商香港上海豐銀行股份有限公司
                      統一編號.
法定代理人  午○○
債  權  人  台新國際商業銀行股份有限公司
                      統一編號.
法定代理人  卯○○
債  權  人  聯邦商業銀行股份有限公司
                      統一編號.
法定代理人  丁○○
債  權  人  己○○
上列當事人因消費者債務清理事件聲請更生，本院裁定如下：
    主  文
聲請駁回。
聲請費用由聲請人負擔。
    理  由
一、按債務人不能清償債務或有不能清償之虞者，得依本條例所
    定更生或清算程序，清理其債務，消費者債務清理條例第三
    條定有明文。復按債務人與金融機構協商成立者，不得聲請
    更生或清算，但因不可歸責於己之事由，致履行顯有重大困
    難者，不在此限；本條例施行前，債務人依金融主管機關協
    調成立之中華民國銀行公會會員辦理消費金融案件無擔保債
    務協商機制與金融機構成立之協商，準用前項之規定，消費
    者債務清理條例第一百五十一條第五項、第六項分別定有明
    文。又聲請更生或清算不合程式或不備其他要件者，法院應
    以裁定駁回之，但其情形可以補正者，法院應定期間先命補
    正，復為同條例第八條所明定。
二、查本件債務人主張其於本法實行前曾與銀行成立協商，每月
    繳款新台幣（下同）三萬五千八百六十二元，但因協商條件
    金額甚高，債務人入不敷出，無力負擔，以致毀諾，爰依法
    聲請更生等語，業據提出協議書為憑，足堪採信。惟查債務
    人現有二戶不動產，分別坐落台中市○○街六六號五樓之八
    及台中市○○街二二巷十二號三樓之一八，此有卷附土地登
    記簿謄本為證。債務人自稱其中之一出租他人，每月租金五
    千元；另間則由其妻舅居住。
三、債務人現任職真理大學助理教授，九十六年度年薪為一百零
    四萬餘元，平均月收入為八萬六千元有餘，再加計其不動產
    租金收入，每月收入已逾九萬餘元。再查其於任職真理大學
    前，原任職台灣視訊系統股份有限公司，九十五年度年薪為
    一百零九萬餘元，其歷年平均年薪均逾百萬元，復有不動產
    出租收益，然其主張無法每月繳納近三萬六千元之協商債務
    ，殊難想見。雖然債務人自稱其每月固定支出將近五萬元（
    包含租金及車貸），然其既稱已乏資力繳納協商金額，猶將
    每月一萬二千元之高額車貸列入生活必要費用，顯然不當。
    依其所述車輛價值約二、三十萬元（車號０二一七／ＬＱ）
    ，然其每月車貸竟然高達一萬二千元，顯然不實。債務人歷
    年均有年薪百萬之收入，此有財政部臺灣省南區國稅財政歸
    屬資料清單附卷可參，迄今為止，其薪資條件並無惡化，竟
    於債務協商後僅履行三期即無故毀諾，更有不動產無償提供
    其妻舅居住，則其主張不能清償一節，即非可採。
四、再經本院依職權向各金融機關債權人函查債務人消費明細紀
    錄顯示，債務人消費內容多為保險支出（遠雄人壽、國華人
    壽、國際紐約人壽、美國人壽、美商康健人壽）、電子產品
    （燦坤復興店、東海店及麻豆店、興奇科技、三井電腦連鎖
    超市、震旦通訊），且有多筆分期消費（網路家庭、中國信
    託郵購、益錩汽車材料百貨行、東森得易購、台興電子、宏
    祥遙控模型）及多筆預借現金，其消費額度時有逾越日常合
    理生活費用之情事，此有卷附債務人消費明細附卷可稽，上
    述消費性質均非生活必要之支出，而係奢侈、浪費之性質。
    從而本件債務人毀諾原因應屬「可歸責」於債務人之原因，
    而與消費者債務清理條例第一百五十一條第五項之要件不符
    。
五、又債務人之消費內容既如前述，核與消費者債務清理條例第
    一百三十四條第四款所稱：「浪費、賭博或其他投機行為，
    致財產顯然減少或負擔過重之債務」等不免責事由相當。再
    經本院訊問各該債權人亦表明反對債務人之更生聲請，顯見
    本件縱令進入更生程序，亦將因其更生方案無法獲致債權人
    會議通過或法院認可而宣告清算，徒增程序勞費，毫無實益
    。是本件債務人聲請更生，既違背消費者債務清理條例第一
    百五十一條第五項之規定，且上開欠缺又屬無從補正，依上
    說明，自應駁回其更生之聲請，爰裁定如主文。
六、債務人前曾聲請破產，經本院駁回在案（九十六年度破字二
    一號），嗣於九十七年四月間（消費者債務清理條施行後）
    即聲請更生，經曉諭撤回後，又重新提起本件更生，動機可
    議，不無利用重複聲請之機會，意圖倖獲准許更生之裁定，
    難脫增加道德風險，濫用更生程序之疑慮，附此敘明。
中    華    民    國    98    年    4     月    21    日
                            民事庭法官  張升星
上為正本係照原本作成
如不服本裁定，應於裁定送達後10日內，以書狀向本院提出抗告
，並繳納抗告費新臺幣1千元
中    華    民    國    98    年    4     月    21    日
                            書  記  官  潘淑麗


司法院資訊處製作；財團法人民間司法改革基金會備份。
